【裁判字號】    97,易,1655
【裁判日期】    970714
【裁判案由】    毒品危害防制條例
【裁判全文】
臺灣臺北地方法院刑事判決              97年度易字第1655號
公  訴  人  臺灣臺北地方法院檢察署檢察官
被      告  甲○○
                    （現另案於臺灣臺北監獄執行中）
上列被告因違反毒品危害防制條例案件，經檢察官提起公訴（97
年度毒偵字第1439號），本院判決如下：
    主  文
甲○○施用第二級毒品，累犯，處有期徒刑伍月，如易科罰金，
以新臺幣壹仟元折算壹日。
    事  實
一、甲○○前於民國89年間因施用第二級毒品案件，經本院以89
    年度毒聲字第1672號裁定令入觀察勒戒處所施以觀察、勒戒
    後，認無繼續施用毒品之傾向而於89年7月21日釋放出所，
    並經臺灣臺北地方法院檢察署檢察官於同年7月19日以89年
    度毒偵字第2193號為不起訴處分確定；又於94年間因施用第
    一級、第二級毒品案件，經本院於94年8月24日以94年度訴
    字第832號分別判處有期徒刑6月、4月，如易科罰金均以銀
    元300元即新台幣900元折算1日，並定應執行有期徒刑9月，
    如易科罰金以銀元300元即新台幣900元折算1日，同9月19日
    確定後，於95年5月5日易科罰金執行完畢（此部分構成累犯
    ）；另於97年1月間再度因施用第一級、第二級毒品案件，
    經本院以97年度訴字第267號案件判處有期徒刑7月、4月，
    並定應執行有期徒刑10月，同年4月30日確定，現正入監服
    刑中。
二、詎甲○○明知安非他命、甲基安非他命均係業經公告列為毒
    品危害防制條例第2條第2項第2款之第二級毒品，不得非法
    持有、施用，仍不知所悔改、戒除施用毒品習性，基於施用
    第二級毒品甲基安非他命之犯意，於97年4月10上午某時許
    ，在友人許瑞福位於臺北市○○區○○街191號5樓510室住
    處內，以將第二級毒品甲基安非他命放於自製吸食器內再以
    打火機加熱、燒烤，使之產生煙霧後吸食之方式，施用第二
    級毒品甲基安非他命1次。嗣於97年4月12日20時許，在上址
    為警查獲。
三、案經臺北市政府警察局松山分局報請臺灣臺北地方法院檢察
    署檢察官偵查起訴。
    理  由
一、證據能力部分：按被告以外之人於審判外之言詞或書面陳述
    ，除法律有規定者外，不得作為證據，刑事訴訟法第159條
    第1項定有明文；復按被告以外之人於審判外之陳述，雖不
    符前4條之規定，而經當事人於審判程序同意作為證據，法
    院審酌該言詞陳述或書面陳述作成時之情況，認為適當者，
    亦得為證據，同法第159條之5第1項規定甚明。本案據以認
    定被告犯罪事實之證據，部分屬於傳聞證據，惟因被告及公
    訴人對於該等傳聞證據均同意作為證據，本院審酌該等傳聞
    證據作成之情況，亦無違法或不當情事，因而認為適當，故
    依刑事訴訟法第159條之5第1項規定，該等傳聞證據均具備
    證據能力而得作為證據，合先敘明。
二、訊據被告對於上揭時、地施用第二級毒品甲基安非他命、安
    非他命之事實均坦承不諱，而員警查獲被告後所採集之尿液
    檢體，經送請臺灣尖端先進生技醫藥股份有限公司以酵素免
    疫分析法（EIA）初步檢驗，再佐以氣相層析質譜儀分析法
    （GC/MS）確認檢驗結果確呈安非他命類（安非他命、甲基
    安非他命）陽性反應，此有該公司出具之濫用藥物檢驗報告
    、臺北市政府警察局偵辦毒品案件尿液檢體委驗單各1紙附
    卷可稽（見97年度毒偵字第1439號卷第77頁、第79頁），而
    以氣相層析質譜儀作藥物及其代謝產物之定性及定量分析，
    幾乎不會有偽陽性反應產生，為毒品檢驗學之常規，亦為本
    院辦理相關違反毒品危害防制條例案件所知悉，上開檢驗結
    果當足以認定為真實，足認被告前開任意性自白核與事實相
    符，應堪採信。是以足認被告確於上揭時、地有施用第二級
    毒品甲基安非他命之行為。
三、另查，被告前因施用第二級毒品案件，經本院以89年度毒聲
    字第1672號裁定令入觀察勒戒處所施以觀察、勒戒後，認無
    繼續施用毒品之傾向而於89年7月21日釋放出所，並經臺灣
    臺北地方法院檢察署檢察官於同年7月19日以89年度毒偵字
    第2193號為不起訴處分確定；又於94年間因施用第一級、第
    二級毒品案件，經本院以94年度訴字第832號分別判處有期
    徒刑6月、4月，如易科罰金均以銀元300元即新台幣900 元
    折算1日，並定應執行有期徒刑9月，如易科罰金以銀元300
    元即新台幣900元折算1日，同9月19日確定後，於95年5 月5
    日易科罰金執行完畢；另於97年1月間再度因施用第一級、
    第二級毒品案件，經本院以97年度訴字第267號案件判處有
    期徒刑7月、4月，並定應執行有期徒刑10月，同年4月30 日
    確定，現正入監服刑中等情，此有臺灣高等法院被告前案紀
    錄表、臺灣臺北地方法院檢察署前案資料表各1份在卷可稽
    。而參諸92年7月9日修正公布，自93年1月9日施行之毒品危
    害防制條例第20條、第23條之立法理由，可知修正毒品危害
    防制條例就施用毒品者，祇於「初犯」及「5年後再犯」2種
    情形，有其追訴條件之限制，即須於初犯經觀察、勒戒或強
    制戒治釋放後，5年內均無施用毒品之行為，始能認其前所
    實施之觀察、勒戒或強制戒治已足遮斷毒癮，而得於5年後
    再犯時，再予適用初犯之規定，重行觀察、勒戒等程序。倘
    五年內已經再犯，被依法追訴處罰，縱其第3次（或第3次以
    上）施用毒品之時間在初犯釋放5年以後，即與「5年後再犯
    」之情形有別，且因已於「5年內再犯」，顯見其再犯率甚
    高，原實施觀察、勒戒或強制戒治，已無法收其實效，而無
    五年戒斷期之存在，自無再經觀察、勒戒及強制戒治之必要
    ，應逕行追訴處罰（參照最高法院95年度台上字第1071號、
    95年度台非字第59號、第65號判決意旨），是本件被告前雖
    係於89年7月21日觀察勒戒執行完畢釋放出所，距其本次施
    用毒品犯行之時間（即97年4月10日）已逾5年，惟因其於94
    年、97年間已多次再犯施用毒品案件並經法院判處有期徒刑
    確定，業如前述，是揆諸上揭說明，其本次施用毒品犯行自
    應依法追訴處罰。從而，本件事證明確，被告施用第二級毒
    品之犯行已經證明，應依法論科。
四、核被告甲○○所為係犯毒品危害防制條例第10條第2項之施
    用第二級毒品罪。其施用甲基安非他命行為前後所持有之第
    二級毒品甲基安非他命行為，既意在供己施用，其持有之低
    度行為應為施用之高度行為吸收，不另論罪。又被告有如事
    實欄一所示之犯罪前科紀錄及徒刑執行情形，此有臺灣高等
    法院被告前案紀錄表在卷可按，其於前開有期徒刑執行完畢
    後，5年內再故意犯本件有期徒刑以上之罪，為累犯，應依
    刑法第47條第1項規定，依法加重其刑。爰審酌被告前因施
    用毒品案件，業經觀察、勒戒之治療，並曾獲不起訴處分之
    寬典，且前曾因施用第二級毒品而經法院判刑確定，卻未能
    把握自新機會，澈底戒除施用毒品之惡習，仍再施用足以導
    致人體機能發生依賴性、成癮性及抗藥性等障礙之第二級毒
    品甲基安非他命之罪行，足徵其沾染毒品甚深，戕害自身健
    康，漠視法令禁制，顯未見悔改之意，惟尚能坦承犯行，犯
    後態度頗佳，暨其犯罪動機、手段、本次論罪科刑之施用毒
    品次數僅1次等一切情狀，量處如主文所示之刑，併諭知易
    科罰金之折算標準。
四、據上論斷，應依刑事訴訟法第284條之1、第299條第1項前段
    ，毒品危害防制條例第10條第2項，刑法第11條、第47條第1
    項、第41條第1項前段，判決如主文。
本案經檢察官郭麗娟到庭執行職務。
中    華    民    國    97    年    7     月    14    日
                  刑事第五庭    法  官  何俏美
上正本證明與原本無異。
如不服本判決，應於判決送達後10日內向本院提出上訴狀 (應抄
附繕本)。
                                書記官  林曉郁
中    華    民    國    97    年    7     月    14    日
附錄本件論罪科刑法條全文：
毒品危害防制條例第10條
施用第一級毒品者，處6月以上5年以下有期徒刑。
施用第2級毒品者，處3年以下有期徒刑。


司法院資訊處製作；財團法人民間司法改革基金會備份。
